【裁判字號】    97,交聲,246
【裁判日期】    971216
【裁判案由】    違反道路交通管理處罰條例聲明異議
【裁判全文】
臺灣苗栗地方法院交通事件裁定         97年度交聲字第246號
原處分機關  交通部公路總局新竹區監理所苗栗監理站
異  議  人
即受處分人  甲○○  68歲民.
上列受處分人因違反道路交通管理處罰條例案件，對於交通部公
路總局新竹區監理所苗栗監理站97年10月20日所為之竹監苗字第
裁54-CG0000000號處分（原舉發案號：北縣警交字第CG0000000
號），聲明異議，本院裁定如下：
    主  文
原處分撤銷。
甲○○汽車駕駛人，駕車行經有燈光號誌管制之交岔路口闖紅燈
，處罰鍰新臺幣伍仟肆佰元，並記違規點數參點。
    理  由
一、按汽車駕駛人，行經有燈光號誌管制之交岔路口闖紅燈，處
    新臺幣（下同）1,800 元以上5,400 元以下罰鍰；又汽車駕
    駛人，有違反道路交通管理處罰條例第53條情形者，除依原
    條款處罰鍰外，並記違規點數3 點，道路交通管理處罰條例
    第53條第1 項、第63條第1 項第3 款，分別定有明文。
二、原處分機關略以：異議人即受處分人甲○○於民國97年5 月
    20日11時39分許，駕駛車號9E-0861 號自用小客車，行經臺
    北縣新店市○○○路處，因「闖紅燈」違規，為臺北縣政府
    警察局交通警察隊掣開北縣警交字第CG0000000 號違規通知
    單逕行舉發；原舉發機關依異議人之車籍登記地址以掛號郵
    寄，因未獲晤應受送達人，遂於97年6 月16日寄存於苗栗文
    山郵局；嗣異議人未於應到案日期申訴不服，原處分機關乃
    依道路交通管理處罰條例第53條第1 項暨違反道路交通管理
    事件統一裁罰基準及處理細則第44條第1 項規定，於97年10
    月20日裁處異議人罰鍰新臺幣5,400 元（裁決書漏載第63條
    第1 項第3 款，並漏記違規點數3 點），原處分並無不法等
    語。
三、異議意旨略以：本件因該臺北縣政府警察局送達證書，證明
    異議人未接獲97年6 月12日第162494號大宗掛號郵件，異議
    人在上述時間均在臺北市○○區○○路371 之16號2 樓居住
    工作，非有意逃避責任云云。
四、經查：
（一）首先，汽車所有人名稱、住所等如有變更，應向公路監理
      機關辦理登記，為道路交通安全規則第23條第1 項所明定
      ，且基於便民原則，因應社會現況，交通部公路局另訂定
      公路監理電腦系統車輛車籍及駕駛人駕籍增設「通信地址
      」欄位作業注意事項，依該注意事項第1 條、第2 條、第
      5 條、第6 條規定，因應車主、駕駛人之需要，准予車主
      、駕駛人於公路監理電腦系統車籍及駕籍檔中增列通信地
      址，以利公路監理機關各項通知單之寄達。是異議人雖因
      未居住於戶籍地址而未受通知，惟其既未向公路監理機關
      申請增列通信地址亦未變更其車籍登記，致未能收受上開
      舉發通知單，應屬可歸責於己之事由，故其因此所生之不
      利益，本應由其自行承擔。
（二）其次，按處理違反道路交通管理事件，有關文書送達之程
      序，準用行政程序法送達之規定，此為違反道路交通管理
      事件統一裁罰基準及處理細則第5 條所明文規定。而送達
      ，除法規另有規定外，由行政機關依職權為之；送達由行
      政機關自行或交由郵政機關送達；由郵政機關送達者，以
      一般郵遞方式為之，但文書內容對人民權利義務有重大影
      響者應為掛號，行政程序法第67條、第68條第1 項、第3
      項分別定有明文。再者，「送達，於應受送達人之住居所
      、事務所或營業所為之，但在行政機關辦公處所或他處會
      晤應受送達人時，得於會晤處所為之」、「於應送達處所
      不獲會晤應受送達人時，得將文書付與有辨別事理能力之
      同居人、受僱人或應送達處所之接收郵件人員」、「送達
      不能依前二條規定為之者，得將文書寄存送達地之地方自
      治或警察機關，並作送達通知書兩份，一份黏貼於應受送
      達人住居所、事務所、營業所或其就業處所門首，另一份
      交由鄰居轉交或置於該送達處所信箱或其他適當位置，以
      為送達。前項情形，由郵政機關為送達者，得將文書寄存
      於送達地之郵政機關」，行政程序法第72條第1 項、第73
      條第1 項、第74條第1 項、第2 項亦分別定有明文。而依
      前開規定所為之寄存送達，無論應受送達人實際上於何時
      受領文書，均以寄存之日，視為收受送達之日，而發生送
      達之效力（法務部93年4 月13日法律字第0930014628號函
      釋參照）。
（三）異議人甲○○所有車牌號碼9E-0861 號自用小客車，於97
      年5 月20日11時39分，行經臺北縣新店市○○○路處，因
      闖紅燈違規，為臺北縣政府警察局交通警察隊逕行舉發乙
      節，有違規查詢報表1 份附卷可稽，是異議人確有闖紅燈
      之違規屬實，足堪認定。
（四）異議人雖以前詞置辯，惟前揭舉發通知單經原舉發單位即
      臺北縣政府警察局交通警察隊於97年6 月12日以162494號
      大宗掛號郵件郵寄至異議人之車籍登記地址即苗栗縣苗栗
      市○○路833 巷21號，因無人簽收，郵退原舉發單位，原
      舉發單位並依違反道路交通管理事件統一裁罰基準及處理
      細則第5 條及行政程序法第74條規定，將違規單寄存於送
      達地之郵政機關即苗栗文山郵局，已依法完成寄存送達等
      情，有異議人個人戶籍資料查詢結果、臺北縣政府警察局
      送達證書影本各1 份在卷可憑，且依上開規定，應以寄存
      之日期即97年6 月12日視為收受送達之日期，發生送達之
      效力。是以異議人雖未實際接獲舉發通知單，惟原舉發機
      關既係依上開法定程序送達，自已發生合法送達之效力，
      不因異議人實際上有無收受而有所異。從而，本件舉發通
      知單既經寄存於送達地之郵政機關，依行政程序法第74條
      第2 項規定，即生送達之效力，異議人上開所辯，自非有
      據。
五、綜上所述，本件異議人既有前揭闖紅之違規行為，經臺北縣
    政府警察局交通警察隊掣單，並於97年6 月12日對異議人依
    法完成寄存送達，惟異議人逾越應到案期限60日以上未依規
    定自動繳納罰鍰，亦未到案聽候裁決，原處分機關依道路交
    通管理處罰條例第53條第1 項之規定及違反道路交通管理事
    件統一裁罰基準表，裁處異議人罰鍰新臺幣5,400 元，固非
    無見；然依道路交通管理處罰條例第63條第1 項第3 款規定
    ，汽車駕駛人有該條例第53條規定之情形者，除依該條項處
    罰鍰外，並予記違規點數3 點。是異議人之異議雖無理由，
    然原處分機關未審酌及此而為處分，亦有未洽，自應由本院
    將原處分撤銷，分別依道路交通管理處罰條例第53條第1 項
    、第63條第1 項第3 款、違反道路交通管理事件統一裁罰基
    準表，裁處異議人罰鍰5,400 元，並記違規點數3 點，以資
    適法。
六、據上論斷，應依道路交通管理處罰條例第87條第2 項，道路
    交通案件處理辦法第20條，裁定如主文。
中    華    民    國    97    年    12    月    16    日
                  交通法庭  法  官  林 卉 聆
以上正本證明與原本無異。
如不服本裁定，應於裁定送達後5 日內向本院提出抗告狀。
                            書記官  楊 慧 萍
中    華    民    國    97    年    12    月    16    日


司法院資訊處製作；財團法人民間司法改革基金會備份。
